臺灣高雄地方法院刑事判決　　　　　　　　　　　　九十二年度訴字第二四九五號
　　公　訴　人　臺灣高雄地方法院檢察署檢察官
　　被　　　告　乙○○
右列被告因違反毒品危害防制條例案件，經檢察官提起公訴（九十二年度毒偵字第五
一八八號、九十二年度毒偵字第五二五０號），及移
第六三一一號、九十三年度毒偵字第二一八號、九十三年度毒偵字第一四二七號），
本院判決如左：
    主  文
乙○○連續施用第二級毒品，處有期徒刑捌月。扣案之安非他命肆小包（驗前毛重合
計壹點捌公克、驗後毛重合計壹點肆公克）、鋁箔包吸食器壹組、吸食器貳個、吸食
器貳組、玻璃過濾瓶貳組、玻璃球壹個、殘渣空袋拾伍個均沒收銷毀之。
被訴施用第一級毒品部分無罪。
    事  實
一、乙○○前於民國九十一年及九十二年間，分別因施用毒品案件，經觀察、勒戒後
    ，認無繼續施用毒品之傾向，由台灣高雄地方法院檢察署檢察官分別於九十一年
    十二月二十八日以九十一年度毒偵字第七一九六號不起訴處分確定、九十二年七
    月三十日以九十二年度毒偵字第二八一九號不起訴處分確定。詎仍不知悔改，明
    知安非他命業經公告列為毒品危害防制條例第二條第二項之第二級毒品，不得非
    法持有、施用，復基於連續施用第二級毒品之概括犯意，自九十二年八月二十三
    日下午一時二十分回溯二十四小時內之某時（不含公權力拘束期間）起至九十三
    年二月八日下午八時四十分許止，連續在高雄縣林園鄉○○○路九一巷二一弄六
    號住處及其他不詳地點施用第二級毒品安非他命多次，先為警於九十二年八月二
    十三日下午一時二十分許在前開住址，及同年月二十五日下午一時五十分許在同
    縣鳳山市○○○路九六號查獲，並扣得安非他命二小包（驗前毛重分別為零點七
    公克及零點四公克，合計一點一公克、驗後毛重合計零點九公克）、鋁箔包吸食
    器一組、吸食器一個；第二次又於同年十月二十三日在前揭林園鄉住處查獲，並
    扣得安非他命一包（驗前毛重零點四公克、驗後毛重零點三公克）、吸食器二組
    、殘渣袋五個；第三次復於九十三年一月八日上午十時二十分在前揭林園鄉住處
    查獲，並扣得安非他命一包（驗前毛重零點三公克、驗後毛重零點二公克）、玻
    璃過濾瓶二組、玻璃球一個；第四次再於九十三年二月八日下午八時四十分於前
    揭林園鄉住處查獲，並扣得吸食器一個、殘渣袋十個等物。
二、案經高雄縣警察局林園分局報請臺灣高雄地方法院檢察署檢察官偵查起訴及移送
    併案審理。
    理  由
一、訊據被告乙○○於本院審理中固坦承其自九十二年八月二十三日起至九十三年一
    月八日止，在前開地點連續施用第二級毒品安非他命之犯行不諱，惟矢口否認於
    九十三年二月八日有施用安非他命之犯行。經查：
    （一）被告於九十三年二月八日下午八時四十分許在前揭住處施用第二級毒品安
          非他命之事實，業據證人陳義信即被告之弟於警詢中證述明確（見高雄縣
          政府警察林園分局林警刑移字第三四一號刑事偵查卷宗第六頁），且被告
          該次為警查獲時所採取之尿液，經送請高雄縣政府衛生局檢驗結果，呈甲
          基安非他命陽性反應，有高雄縣政府衛生局九十三年二月十八日九三煙檢
          字第二二八號、姓名代碼對照表一紙附卷可稽。扣案之吸食器一組及殘渣
          袋十個，經分別送請高雄醫學大學附設中和紀念醫院鑑驗結果，亦呈甲基
          安非他命陽性反應，有該醫院九十三年四月二十日編號九三０四之一三八
          、九三０四之一三九號檢驗報告二紙在卷足憑，事證明確，被告空言否認
          ，不足採信。
    （二）又被告於九十二年八月二十三日起至九十三年一月八日止，四次為警查獲
          時所採取之尿液，經分別送請高雄縣政府衛生局檢驗結果，均呈甲基安非
          他命陽性反應，此有該局九十二年八月二十七日九二煙檢字第一五九五號
          煙毒尿液檢驗成績書、姓名代碼對照表、九十二年九月十六日九二煙檢字
          第一六八一號煙毒尿液檢驗成績書、姓名代碼對照表、九十二年十月二十
          四日九二煙檢字第一九三二號煙毒尿液檢驗成績書、姓名代碼對照表、九
          十三年一月十五日九三煙檢字第０九六號煙毒尿液檢驗成績書、姓名代碼
          對照表各一紙附卷可稽，再經本院送高雄醫學大學附設中和紀念醫院複驗
          結果，亦呈安非他命陽性反應及甲基安非他命陽性反應，有該院九十二年
          十一月十日編號九二一一之一０一號、九十二年十一月十八日編號九二一
          一之二０八號、該院九十三年四月二十日編號九三０四之一四九號濫用藥
        物尿液檢驗報告一紙存卷可證。而扣案之結晶體，經分別送請高雄醫學大
          學附設中和紀念醫院鑑定結果，認該結晶體呈甲基安非他命陽性反應（第
          一次查獲驗前毛重零點七公克、驗後毛重零點六公克；第二次查獲驗前毛
          重零點四公克、驗後毛重零點三公克；第三次查獲驗前毛重零點四公克、
          驗後毛重零點三公克；第四次查獲驗前毛重零點三公克、驗後毛重零點二
          公克），分別有該院九十二年九月十六日編號九二０九之八一號、同年九
          月二十九日編號九二０九之二二五號、同年十二月九日編號九二一二之一
          三號、九十三年二月二日編號九三０一之一六三號檢驗報告各一紙存卷可
          參，是該扣案之結晶體係第二級毒品安非他命無訛。又甲基安非他命經口
          服投與後，約百分之七十於二十四小時內可自尿液中排出，而其尿液內含
          甲基安非他命成分之檢出，與投與甲基安非它命的量、個人體質、檢驗儀
          器之精密度有關，通常採尿化驗是否呈陽性反應，應以投與後二十四小時
          內所採者為宜，此亦有行政院衛生署藥物食品檢驗局（80）藥檢醫字第四
          五二九號函可查，足徵被告前開曾連續施用第二級毒品安非他命之自白核
          與事實相符。另被告前於九十一年及九十二年間，分別因施用毒品案件，
          經觀察、勒戒後，認無繼續施用毒品之傾向，由台灣高雄地方法院檢察署
          檢察官分別於九十一年十二月二十八日以九十一年度毒偵字第七一九六號
          不起訴處分確定、九十二年七月三十日以九十二年度毒偵字第二八一九號
          不起訴處分確定等情，有台灣高等法院被告全國前案紀錄表及台灣地方法
          院檢察署刑案資料查註紀錄表各一紙附卷可按，其於前開不起訴處分確定
          後，五年內再犯本件施用毒品罪，事證明確，應予依法論科。
三、查毒品危害防制條例業於九十二年七月九日修正公布，且自九十三年一月九日施
    行，然就同條例第十條有關施用第一級及第二級毒品之罪名及法定刑度，則並無
    任何變更，亦即並無刑法第二條第二項有關行為後法律有變更，應無比較新舊法
    之問題，合先敘明。且被告係五年內再本件施用毒品罪，依新舊法第二十三條之
    規定，對於經強制戒治執行完畢釋放後，五年內再犯第十條之罪之處遇程序雖有
    不同，然新法對於五年內再犯第十條之罪者及舊法對於經強制戒治執行完畢後五
    年內再犯第十條之罪者，仍均由檢察官依法追訴其刑責結果並無不同，對於被告
    並無不利，自應予以論罪科刑。核被告所為，係犯毒品危害防制條例第十條第二
    項之施用第二級毒品罪。又其施用第二級毒品前後持有該毒品之低度行為，應分
    別被其施用之高度行為所吸收，均不另論罪。被告先後多次施用安非他命犯行，
    時間緊接，方法相同，觸犯構成要件相同之罪，顯係基於概括犯意為之，為連續
    犯，依刑法第五十六條之規定，以一罪論，並加重其刑。末查公訴人就被告於九
    十二年八月二十五日為警查獲後起至九十二年二月八日止，連續多次吸用安非他
    命之行為，雖未經起訴，然因與已起訴且判決有罪部分有連續犯之裁判上一罪關
    係，自應併予審判，附此敘明。爰審酌被告前有施用毒品之不良素行，歷經觀察
    、勒戒及強制戒治程序後，仍未能徹底戒絕毒品，且屢經查獲，隨即再犯，顯見
    意志不堅，且有失政府制定毒品危害防制條例之立法美意，本不宜寬貸，惟念其
    施用毒品乃自戕一己之身體健康，尚未害及他人，且犯後終知能坦承部分犯行等
    一切情狀，量處如主文所示之刑。扣案之結晶體四小包，經分別送驗結果，確定
    為安非他命無訛，已如前述，又扣案之吸食器（第一次查獲鋁箔包吸食器一組、
    第二次查獲吸食器一個、第三次查獲吸食器二組、第四次查獲玻璃過濾瓶二組及
    玻璃球一個、第五次為吸食器一個）及殘渣袋十五個，經送高雄醫學大學附設中
    和紀念醫院檢驗結果，均呈甲基安非他命陽性反應，分別有該院九十二年十一月
    十八日編號九二一一之六二號、同年月編號九二一一之五四號、九十二年十二月
    十六日編號九二一二之八三號、九十三年二月二日編號九三０一之一六四號、九
    十三年四月二十日編號九三０四之一三八號及九十二年十二月十六日編號九二一
    二之八四號、九十三年四月二十日編號九三０四之一三九號檢驗報告各一紙附卷
    可佐，是上開物品因與第二級毒品安非他命無從析離，同係違禁物，爰依毒品危
    害防制條例第十八條第一項前段規定，併予宣告沒收銷毀之。
四、公訴意旨另以：被告基於施用毒品之概括犯意，自九十二年八月二十三日下午一
    時二十分許回溯二十四小時內某時起，連續在不詳地點施用第一級毒品海洛因，
    分別為警方於九十二年八月二十三日下午一時二十分許在高雄縣林園鄉○○○路
    九十一巷二十一弄六號、同年月二十五日下午一時五十分許在高雄縣鳳山市○○
    ○路九十六號，分別為警查獲，因認被告亦涉犯毒品危害防制條例第十條第一項
    之施用第一級毒品罪嫌等語。
五、按犯罪事實應依證據認定之，無證據不得認定其犯罪事實。不能證明被告犯罪者
    ，應諭知無罪之判決，刑事訴訟法第一百五十四條第二項、第三百零一條第一項
    分別定有明文。又按事實之認定，應憑證據，如未能發現相當確實之證據，或證
    據不足以證明，自不能以推測或擬制之方法，以為裁判之基礎。再按認定犯罪事
    實所憑之證據，雖不以直接證據為限，間接證據亦包括在內，然而，無論直接或
    間接證據，其為訴訟上之證明，須達於通常一般人均不致有所懷疑，而得確信其
    為真實之程度者，始得據為有罪之認定，倘其證明尚未達到此一程度，而有合理
    懷疑之存在時，即無從為有罪之認定（最高法院著有四十年臺上字第八六號、七
    十六年臺上字第四九八六號判例要旨可資參照）。
六、本件公訴人認被告涉有上揭犯行，無非以被告於九十二年八月二十三日為警查獲
    時所採取之尿液，經送高雄縣政府衛生局檢驗結果，呈現嗎啡陽性反應為其主要
    論據。訊據被告則堅詞否認有何施用第一級毒品海洛因犯行，辯稱：我有施用安
    非他命，但沒有施用海洛因等語。經查：
    （一）按煙毒及安非他命檢驗之步驟主要分為『篩檢』與『確認』，以螢光偏極
          免疫學分析法（ＴＤＸ或ＥＩＡ）、薄層分析法篩檢（ＴＯＸＩ／ＬＡＢ
          ），都可能有干擾因素，造成假陽性反應（即會有服用安非他命或嗎啡以
          外的藥，但尿液中卻出現安非他命或嗎啡反應之情形）、或假陰性反應（
          即有服用安非他命或嗎啡，但尿液中卻無安非他命或嗎啡反應之情形）。
          另上開篩檢方法之錯誤百分率並非一固定值，而是在不同之條件下有不同
          之錯誤百分比，但如以氣相層析質譜儀分析法（ＧＣ／ＭＳ）做確認，則
          應不會有假陽性反應；亦即任何在初步篩檢中得到陽性反應者，應以氣相
          層析質譜儀做最後確認，才算完成煙毒檢驗工作；綜合論之，任何篩檢方
          法都可能有發生錯誤之情形，故司法判決上，應以氣相層析質譜儀之結果
          做為依據，此有行政院國軍退除役官兵輔導委員會臺北榮民總醫院八十三
          年三月一日北總內字第一三五號函可考。
    （二）查被告於九十二年八月二十三日為警查獲時，由其親自排放並封瓶之尿液
          ，經送高雄縣政府衛生局以免疫學分析法及薄層分析法（ＴＯＸＩ／ＬＡ
          Ｂ）做初步檢驗，固呈嗎啡陽性反應，此有該局九十二年八月二十七日九
          二煙檢字第一五九五號煙毒尿液檢驗成績書在卷可憑，惟經本院將前開尿
          液再送請高雄醫學大學附設中和紀念醫院依氣相質譜儀層析法（ＧＣ／Ｍ
          Ｓ）複驗結果，僅呈現安非他命及甲基安非他命陽性反應，嗎啡或可待因
          則呈現陰性反應，此有該醫院九十二年十一月十八日編號九二一一之二０
          八號濫用藥物尿液檢驗報告一份在卷可稽，是本件被告為警採集之尿液，
          經高雄縣政府衛生局初步檢驗結果，固呈嗎啡陽性反應，然此是否確係因
          其施用第一級毒品海洛因所致，即非無合理之懷疑存在，無從令本院形成
          被告有罪之確信，自難僅憑卷附該局尿液檢驗報告一紙，即遽入被告於罪
          。此外，復查無其他積極證據足證被告有何施用第一級毒品海洛因之犯行
          ，揆諸前揭說明，依法自就被告此部分犯行為無罪之諭知。
據上論斷，應依刑事訴訟法第二百九十九條第一項前段、第三百零一條第一項，毒品
危害防制條例第十條第二項、第十八條第一項前段，刑法第十一條、第五十六條，判
決如主文。
本案經檢察官甲○○到庭執行職務。
中      華      民      國      九十三      年      五     月     四    日
                                  臺灣高雄地方法院刑事庭
                                      審判長法官  邱  明  弘
                                            法官  廖  建  瑜
                                            法官  胡  宜  如
右正本證明與原本無異。
如不服本判決，應於判決送達後十日內，向本院提出上訴狀。
                                          書記官  蘇  溪  林
中      華      民      國      九十三      年      五     月     四    日
附錄法條：
毒品危害防制條例第十條
施用第一級毒品者，處六月以上五年以下有期徒刑。
施用第二級毒品者，處三年以下有期徒刑。
